【裁判字號】    89,上訴,247
【裁判日期】    901226
【裁判案由】    重傷害
【裁判全文】
臺灣高等法院花蓮分院刑事判決                    八十九年度上訴字第二四七號
    上訴人即被告  丁○○
    選任  辯護人  葉源龍
右上訴人即被告因重傷害案件，不服臺灣花蓮地方法院八十八年度訴字第二七五號中
華民國八十九年八月二十四日第一審判決（起訴案號：臺灣花蓮地方法院檢察署八十
八年度偵字第一○五號)，提起上訴，本院判決如左：
    主  文
上訴駁回。
    理  由
一本案經本院審理結果，認第一審判決變更檢察官起訴法條，改依刑法第二百七十七
  條第二項後段傷害致重傷罪名判處被告丁○○有期徒刑一年八月，認事用法及量刑
  均無不當，應予維持，並引用一審判決書記載之事實、理由及證據。
二上訴意旨略以：(一)告訴人甲○○於民國（下同）八十七年十二月十七日受傷當天經
  丙○○○○榮民醫院診斷結果，僅左臉頰腫脹併有瘀青，其再於翌日（八十七年十
  二月十八日）前往玉里鎮鴻德醫院求診，亦未敘及其左耳有何不適，告訴人於八十
  七年十二月十八日向丙○○○○派出所提出告訴時，亦未指訴其左耳有何不適。且
  丙○○○○鎮余醫院函復原審稱：告訴人曾於案發前一日（即八十七年十二月十六
  日）曾因耳疾前往余醫院求診，足見告訴人左耳所受之傷害，並非被告於八十七年
  十二月十七日掌摑告訴人所造成。(二)被告是在不小心之情況下打到告訴人，應不致
  造成如此嚴重之傷勢，告訴人左耳是否確實全聾，頗有可疑，有可能是告訴人偽裝
  。(三)告訴人於八十八年三月二十三日前往財團法人佛教慈濟綜合醫院就診時，左耳
  雖近乎全聾，但無法判別是外力重擊或本身耳病變所導致，亦有該醫院病情說明書
  附卷可按，堪認被告掌摑告訴人之防衛過當行為與告訴人左耳聽能毀敗並無因果關
  係云云。
三經查：
  (一)因外力造成之耳膜破裂及神經傷害，可能導致聽力之喪失，惟患者不一定馬上會
    有感覺，在耳膜破裂當時，有可能因耳部並無痛感而未能查覺耳膜已經受傷，有
    財團法人佛教慈濟綜合醫院復函可稽（見本院卷第三二頁、第七九頁）。是告訴
    人於原審審理時所稱伊被被告掌摑之後，不知耳朵有受傷，嗣後因耳朵一直流血
    ，才前往乙○○○看診等情（見原審卷第三六頁反面），已非不可採信。況告訴
    人遭被告毆打後，左臉頰嚴重腫脹，有告訴人於原審所提出之彩色照片附卷可稽
    （見原審卷第十二頁），足見被告掌摑告訴人時，用力甚猛，告訴人於本院受命
    法官調查時所稱：「我當時整個臉都腫起來，整個人頭昏腦脹，不知道那裡痛」
    （見本院卷第七二頁），亦核與於經驗法則並無違背，衡情亦非不可採信。是告
    訴人於案發當日（八十七年十二月十七日）及翌日（十八日）分別前往玉里榮民
    醫院及鴻德醫院就診時，並未發覺左耳耳膜受傷，固然屬實，惟尚不得據此即遽
    認告訴人之指訴不實。
  (二)告訴人於案發前一日（八十七年十二月十六日）前往玉里鎮余醫院就診時雖主訴
    ：「頭痛、迷暈、頸痛、噁心、失眠、食慾不振、無力、耳鳴、左胸痛」等症狀
    ，惟診斷結果並未發見耳朵病變，有玉里鎮余醫院病歷紀錄附卷可稽（見本院卷
    第四○頁），被告所辯告訴人於案發之前已因耳疾而向余醫院求診一節，即不足
    取。
  (三)又本院囑託財團法人佛教慈濟綜合醫院對告訴人實施聽性腦幹檢查，確認告訴人
    左耳已經全聾，此種聽性腦幹檢查，病患不可能造假，亦有財團法人佛教慈濟綜
    合醫院復函可稽（見本院卷第三二頁、第八五頁），告訴人左耳之聽能已經毀敗
    ，並無可疑。被告辯稱醫院鑑定結果認告訴人左耳聽力喪失，有可能是因為告訴
    人偽裝所致一節，即不足採。
  (四)告訴人於八十七年十二月二十三日及八十八年二月三日分別向乙○○○及花蓮醫
    院求診時，均自述其耳膜破裂係因外傷（被人拳擊打左臉頰）所導致，有各該醫
    院診斷証明書及復函附卷可按（見原審卷第十一頁、第二十二頁、本院卷第四五
    頁），前後陳述亦屬一貫，徵諸一般病患為避免醫師誤判病情，就有關病情之陳
    述多不敢虛構造假之常情，亦堪認告訴人指訴其耳膜破裂係因被告掌摑所造成一
    節，確屬可信。
四上訴意旨所為各項辯解，均顯係事後意圖卸責之飾詞，核無足採，其上訴應予駁回
  。
據上論斷，應依刑事訴訟法第三百七十三條、第三百六十八條，判決如主文。
本案經檢察官李土城到庭執行職務。
中      華      民      國    九十      年     十二     月    二十六    日
                                    審判長法官  謝  志  揚
                                          法官  賴  淳  良
                                          法官  何  方  興
右正本證明與原本無異。
如不服本判決，應於判決送達後十日內向本院提出上訴狀。其未敘述理由者，並應於
提出上訴狀後十日內向本院補提理由狀(均須附繕本)。
                                        書記官  劉  妙  娘
中      華      民      國    九十      年     十二     月    二十六    日


司法院資訊處製作；財團法人民間司法改革基金會備份。
